臺灣南投地方法院刑事判決
110年度易字第224號
公  訴  人  臺灣南投地方檢察署檢察官 
被      告  劉建志


上列被告因妨害自由案件，經檢察官提起公訴（110年度偵字第3
724號），本院判決如下：
    主  文
甲○○犯強制罪，累犯，處拘役肆拾日，如易科罰金，以新臺幣壹
仟元折算壹日。扣案之鐵製手電筒壹支，沒收。
    事  實
一、甲○○因與乙○○有債務糾紛，於民國110 年7 月7 日10時10分
    許，駕駛車牌號碼000-0000號自用小客車（下稱甲車）行經
    南投縣○○鄉○○路0 段000 號之檳榔攤前，見乙○○駕駛車牌號
    碼0000-00號自用小客車（下稱乙車）停放該處欲起步離去
    ，甲○○竟基於強制之犯意，駕駛甲車向前橫切停放於乙○○乙
    車之前方車道，阻擋乙○○駕駛乙車前進，並手持鐵製手電筒
    下車指向乙車，妨害乙○○駕車自由通行之權利。嗣經乙○○報
    警後，警方到場處理始悉上情。
二、案經乙○○訴由南投縣政府警察局集集分局報告臺灣南投地方
    檢察署檢察官偵查起訴。
    理  由
一、證據能力之認定：
  ㈠按被告以外之人於審判外之言詞或書面陳述，除法律有規定
    者外，不得作為證據；又被告以外之人於審判外之陳述，雖
    不符刑事訴訟法第159 條之1 至第159 條之4 之規定，而經
    當事人於審判程序同意作為證據，法院審酌該言詞陳述或書
    面陳述作成時之情況，認為適當者，亦得為證據。當事人、
    代理人或辯護人於法院調查證據時，知有第159 條第1 項不
    得為證據之情形，而未於言詞辯論終結前聲明異議者，視為
    有前項之同意，刑事訴訟法第159 條第1 項及第159 條之5
    分別定有明文。經查，本判決下列所引用被告甲○○以外之人
    於審判外之陳述，檢察官、被告迄於本院言詞辯論終結前均
    未聲明異議，本院審酌上開證據資料作成時之情況，尚無違
    法不當或證明力明顯過低之瑕疵，亦認為以之作為證據應屬
    適當，爰依上開規定，認前揭證據資料均有證據能力。
  ㈡次按除法律另有規定外，實施刑事訴訟程序之公務員因違背
    法定程序取得之證據，其有無證據能力之認定，應審酌人權
    保障及公共利益之均衡維護，刑事訴訟法第158 條之4 定有
    明文。本案以下所引用之非供述證據，並無證據證明係實施
    刑事訴訟程序之公務員違背法定程序所取得，且經本院於審
    理時合法踐行調查程序，自應認均具有證據能力，得作為證
    據。
二、認定犯罪事實所憑之證據及理由：
    訊據被告固坦承其於上開時、地有駕車停在告訴人車輛前面
    ，並下車與告訴人理論等情，惟矢口否認有何強制犯行，辯
    稱：之前告訴人有向伊借錢沒還，當天是伊停在路邊，是告
    訴人開車想要衝撞伊，伊才趕緊下車並質問告訴人，伊帶手
    電筒下車只是為了要自保，是告訴人不讓伊離開，不是伊不
    讓告訴人離開云云。經查：
  ㈠證人即告訴人乙○○於警詢中證稱略以：被告在110 年4 月間
    就曾對伊家人騷擾，說伊欠被告新臺幣（下同）1000元而且
    詐欺，案發當時伊是在檳榔攤前買檳榔，伊正要駕車離開，
    被告看到後就駕車停在伊車前面，不讓伊離開，被告下車後
    還拿鐵製手電筒揮舞，並一直向伊催討1000元，伊才報警處
    理等語（參見警卷第8 頁至10頁）。
  ㈡次查，經本院職權勘驗警員密錄器影像，顯示警員抵達案發
    現場時，被告車輛確係停放在告訴人車前，而被告僅向警方
    表示告訴人欠錢，並一直要求告訴人還錢，告訴人則向員警
    表示之前有欠被告錢，惟已託朋友還清，且被告將車擋在前
    面而無法通行等情，有本院勘驗筆錄在卷可稽（見本院卷第
    130 頁）。又觀之告訴人所拍攝之現場照片3 張，顯示被告
    駕駛車輛橫切擋住告訴人駕駛車輛前方車道，被告打開駕駛
    座車門下車，未關閉車門且持鐵製手電筒指向告訴人駕駛車
    輛等情，亦有現場照片3 張在券可考（見警卷第20頁至21頁
    上方）。
  ㈢綜合上開證據所示，被告應係駕駛甲車橫切擋住告訴人駕駛
    乙車之前方車道，自不可能係告訴人欲駕車衝撞被告而不讓
    被告離開，且被告於案發現場僅一再要求告訴人還錢，毫無
    向警方提及自己被衝撞之情事，足證告訴人所證被告將車輛
    斜停在告訴人車輛前方道路上，告訴人車輛因被告之阻擋而
    無法前進等情確屬實在，則被告所辯顯係卸責之詞，不足採
    信。本案事證明確，被告犯行堪以認定，應予依法論科。
三、論罪科刑：
㈠㈠核被告所為，係犯刑法第304 條第1 項之強制罪。
  ㈡被告前於105 年至106 年間，因槍砲、毒品及妨害自由案件
    ，經福建金門地方法院105 年度城簡字第83號判決判處有期
    徒刑3 月、105 年度易字第52號判決判處有期徒刑6 月2 次
    、105年度訴字第34號判決判處有期徒刑7 月、106 年訴字
    第7號判決判處有期徒刑4 月，復經同院以106 年度聲字第5
    6號裁定合併定應執行刑1 年10月確定；再於106年間，因毒
    品案件經同院以106年易字第17號判決判處有期徒刑6 月，
    上開案件接續執行，並於107 年10月12日因縮短刑期假釋出
    監，末於108 年6 月13日假釋未經撤銷而視為執行完畢，有
    臺灣高等法院被告前案紀錄表1 份附卷可證。其於有期徒刑
    執行完畢後5 年內，再因故意犯本案有期徒刑以上之罪，為
    累犯，復參其所犯前開案件與本案犯行均屬故意犯罪，可認
    其對前次刑罰反應力薄弱，倘加重其最低法定刑，核無司法
    院釋字第775 號解釋所示之罪刑不相當情形，爰依刑法第47
    條第1 項加重其刑。
  ㈢爰審酌被告僅為向告訴人索取債務，即施以上述強暴之手段
    ，妨害告訴人通行權益，惡性並非輕微，兼衡酌被告犯後仍
    否認犯行，並考量被告犯罪動機、目的、本件犯罪手段，及
    其國中畢業智識程度、現從事粗工、經濟狀況勉持、目前與
    母親同住等一切情狀，量處如主文所示之刑，並諭知易科罰
    金之折算標準，以示懲儆。
  ㈣沒收部分，扣案之鐵製手電筒1 支為被告所有且為被告本案
    犯行所用之物，業經被告供述明確，爰依刑法第38條第2 項
    規定沒收。　　　　
據上論斷，應依刑事訴訟法第299 條第1 項前段，判決如主文。
本案經檢察官鄭文正提起公訴，檢察官劉景仁到庭執行職務。
中　　華　　民　　國　　110 　年　　12　　月　　22　　日
　　　　　　　　　        臺灣南投地方法院刑事第二庭    
　　　　　　　　　            法　官  羅子俞
以上正本證明與原本無異。 
如不服本判決應於判決送達後20日內向本院提出上訴狀，（均須
按他造當事人之數附繕本）「切勿逕送上級法院」。
告訴人或被害人如對於本判決不服者，應具備理由請求檢察官上
訴，其上訴期間之計算係以檢察官收受判決正本之日期為準。
                              書記官 吳瓊英
中　　華　　民　　國　　110 　年　　12　　月　　23　　日
附錄本案論罪科刑法條：
中華民國刑法第304條
以強暴、脅迫使人行無義務之事或妨害人行使權利者，處3年以
下有期徒刑、拘役或9千元以下罰金。
前項之未遂犯罰之。